【裁判字號】    92,上訴,594
【裁判日期】    920227
【裁判案由】    貪污治罪條例
【裁判全文】
臺灣高等法院刑事判決                            九十二年度上訴字第五九四號
    上  訴  人
    即 自訴 人  甲○○
    被      告  乙○○
右上訴人因自訴被告違反貪污治罪條例案件，不服臺灣臺北地方法院九十二年度自字
第四七號，中華民國九十二年一月二十二日第一審判決，提起上訴，本院判決如左：
    主  文
上訴駁回。
    理  由
一、自訴意旨略以：自訴人曾與盛合建設股份有限公司（下稱盛合建設公司）簽約買
    受其如後附自訴狀所載地號所興建之預售屋，因發覺該等地號土地位在石底層之
    上，地質為砂岩及頁岩互層，含煤層，塊狀白砂岩，依法不能核發地下二層、地
    上九層之高樓建物之建造執照。自訴人於八十八年五月二十七參加與市民有約活
    動，當面向時任臺北市長之被告陳述，請求應再履勘，被告當即裁示「由建管處
    人員處理再鑽探」，詎相關官員並未確實處理，雖先後委由律師發函催告被告依
    承諾再為地質鑽探，極有可能因官商勾結而置之不理。被告包庇部屬對於主管或
    監督之事務，明知違背法令，直接圖利盛合建設公司不法之利益。因認被告涉犯
    貪污治罪條例第六條第一項第四款、第五款之罪嫌。其餘陳述則如後附自訴狀影
    本所載。
二、刑事訴訟法第三百十九條第一項前段雖規定：犯罪之被害人，得向法院提起自訴
    。惟上開條文所定得提起自訴之人，係限於因犯罪而直接被害之人。公務員圖利
    罪之保護法益，為公務員對國家服務之忠信規律及國家之利益，縱其犯罪結果，
    於私人權益不無影響，但其直接被害者仍為國家法益，而非私人權益。是以私人
    因公務員之圖利行為致受有損害者，屬間接之被害，而非直接被害，自不得提起
    自訴。本件自訴人指訴被告上開行為，涉犯貪污治罪條例第六條第一項第四款「
    對於主管或監督之事務，明知違背法令，直接或間接圖自己或其他私人不法利益
    ，因而獲得利益者」，及第五款「對於非主管或監督之事務，明知違背法令，利
    用職權機會或身分圖自己或其他私人不法利益，因而獲得利益者」之公務員圖利
    罪。依上說明，該罪保護之法益既係公務員對國家服務之忠信規律及國家之利益
    ，自訴人並非該罪之直接被害人，自無許由其以犯罪被害人之地位提起自訴之餘
    地。按不得提起自訴而提起者，應由法院諭知不受理之判決，刑事訴訟法第三百
    三十四條亦有明文。原審適用上開規定，並不經言詞辯論，而為自訴不受理之判
    決，依法並無不合。上訴意旨仍執己見，漫詞指摘原判決不當，為無理由，應予
    駁回。並不經言詞辯論為之。
據上論斷，應依刑事訴訟法第三百六十八條、第三百七十二條，判決如主文。
中      華      民      國      九十二      年    二    月    二十七    日
                              臺灣高等法院刑事第十庭
                                  審判長法  官  溫  耀  源
                                        法  官  邱  同  印
                                        法  官  吳      燦
右正本證明與原本無異。
如不服本判決應於收受送達後十日內向本院提出上訴書狀，其未敘述上訴之理由者並
得於提起上訴後十日內向本院補提理由書（均須按他造當事人之人數附繕本）。
                                        書記官  陳  靜  姿
中      華      民      國      九十二      年    二    月    二十七    日


司法院資訊處製作；財團法人民間司法改革基金會備份。
